臺灣高等法院臺南分院刑事判決
111年度上易字第15號
上  訴  人  
即  被  告  翁嘉廷


上列上訴人因詐欺案件，不服臺灣臺南地方法院110年度易字第7
59號中華民國110年10月27日第一審判決（起訴案號：臺灣臺南
地方檢察署110年度偵字第10460號），提起上訴，本院判決如下
：
    主  文
原判決關於所處之刑及沒收宣告，均撤銷。
翁嘉廷處拘役貳拾日，如易科罰金，以新臺幣壹仟元折算壹日。
緩刑貳年。
    理  由
壹、程序事項：
一、按刑事訴訟法第348條規定於民國110年6月16日公布，同年
    月18日生效施行，而本案係於111年1月4日繫屬本院，並非
    刑事訴訟法施行法第7之13條所規定仍適用修正前規定之案
    件，故應適用修正後刑事訴訟法第348條之規定，先予說明
    。又修正後刑事訴訟法第348條第3項規定：「上訴得明示僅
    就判決之刑、沒收或保安處分一部為之」。
二、查本件被告翁嘉廷上訴意旨，係認其業已坦承犯行，且已與
    告訴人龎義倫成立和解，並給付賠償完畢，原審量刑過重及
    沒收宣告不當，並於本院審判期日陳明僅對量刑及沒收部分
    上訴（見本院卷第74頁)，且對於原判決（如附件）認定之
    犯罪事實及所引用之證據及理由、罪名均同意，並無不服，
    檢察官及被告並均同意本院依照原審所判決之犯罪事實、證
    據、理由、引用法條及罪名為基礎，僅調查量刑、沒收證據
    及就刑度、沒收辯論（見本院卷第74頁）。依據前述規定，
    本院僅就原判決量刑及沒收妥適與否進行審理，至於原判決
    其他部分（含原判決認定之犯罪事實及罪名），則非本院審
    理範圍，先予指明。　　
貳、上訴論斷之理由：
一、被告上訴意旨主張：被告坦承犯行，且已與告訴人龎義倫成
    立和解，並給付新臺幣（下同）1萬1,000元賠償完畢，原審
    量刑過重及宣告沒收犯罪所得1萬1,000元不當，請求從輕量
    刑，並給予緩刑之宣告等語。　
二、量刑及沒收宣告撤銷改判之理由：
　　原判決以被告罪證明確，因而予以論罪科刑，固非無見。惟
    查：被告於原審判決後已於111年1月20日與告訴人龎義倫成
    立和解，約定由被告給付龎義倫1萬1,000元，並已當庭給付
    與龎義倫等情，有本院111年1月20日111年度附民字第19號
    和解筆錄(見本院卷第61-62頁)在卷可稽，堪認被告此部分
    犯罪所得1萬1,000元已實際合法發還龎義倫，應不予宣告沒
    收或追徵（詳後述），且被告復已於本院審理時坦承本案犯
    行。原審未及審酌上情，因而量處被告拘役30日，並宣告未
    扣案犯罪所得1萬1,000元沒收，於全部或一部不能沒收或不
    宜執行沒收時，追徵之，所為刑之量定，稍嫌過重，容有未
    洽，暨其所為沒收宣告，亦有未洽。被告上訴意旨，據此認
    為原審量刑及沒收不當，為有理由。原審量刑及沒收宣告既
    有上開違誤，自屬難以維持，自應由本院將原判決關於所處
    之刑及沒收宣告，予以撤銷改判，期臻妥適。
三、量刑：
㈠、爰審酌被告利用與告訴人龎義倫間之交情，以合夥投資為由
    ，向龎義倫施以詐術，詐得款項1萬9,000元，破壞人與人間
    之信賴，造成龎義倫受有損害，惟被告於原審判決前返還龎
    義倫8,000元(詳後述)，嗣在原審判決後於111年1月20日與
    龎義倫成立和解，約定由被告給付龎義倫1萬1,000元，並已
    當庭給付與龎義倫(詳前述)，且終能於本院審理時坦承犯行
    之犯後態度，並考量被告未曾受刑之宣告，堪認其素行尚佳
    ，有臺灣高等法院被告前案紀錄表(見本院卷第79頁)在卷可
    稽，另兼衡被告自陳○○畢業之智識程度，從事○○工作，月入
    約0至0萬元，已婚，育有2名子女，需扶養父母親，父親最
    近因○○○開刀之家庭生活狀況（見原審卷第136頁)等一切情
    狀，就被告所犯刑法第339條第1項詐欺取財犯行，量處如主
    文欄第2項所示之刑，並諭知如易科罰金之折算標準。
㈡、緩刑宣告：
　　被告未曾因故意犯罪受有期徒刑以上刑之宣告，有前開臺灣
    高等法院被告前案紀錄表在卷可參，其因一時失慮，致罹刑
    章，且坦承犯行，深具悔意，於原審判決前已返還告訴人龎
    義倫8,000元，嗣在原審判決後於111年1月20日與龎義倫成
    立和解，約定由被告給付龎義倫1萬1,000元，並已當庭給付
    與龎義倫，是被告已將龎義倫所受之損害1萬9,000元均賠償
    返還與龎義倫，信其經本次偵、審程序，當知所警惕而無再
    犯之虞，故認上開所宣告之刑以暫不執行為適當，爰依刑法
    第74條第1項第1款規定，併予諭知緩刑2年，以啟自新。
四、不予宣告沒收之敘明：
㈠、按犯罪所得，屬於犯罪行為人者，沒收之；前2項之沒收，於
    全部或一部不能沒收或不宜執行沒收時，追徵其價額；犯罪
    所得已實際合法發還被害人者，不予宣告沒收或追徵，刑法
    第38條之1第1項前段、第3項、第5項分別定有明文。又按刑
    法第38條之1第5項明定：犯罪所得已實際合法發還被害人者
    ，不予宣告沒收或追徵。所謂實際合法發還，是指因犯罪而
    生民事或公法請求權已經被實現、履行之情形而言，不以發
    還扣押物予原權利人為限，其他如財產犯罪，行為人已依和
    解條件履行賠償損害之情形，亦屬之。申言之，犯罪所得一
    旦已實際發還或賠償被害人者，法院自無再予宣告沒收或追
    徵之必要；倘若行為人雖與被害人達成民事賠償和解，惟實
    際上並未將民事賠償和解金額給付被害人，或犯罪所得高於
    民事賠償和解金額者，法院對於未給付之和解金額或犯罪所
    得扣除和解金額之差額部分等未實際賠償之犯罪所得，自仍
    應諭知沒收或追徵(最高法院110年度台上字第1673號判決意
    旨參照)。
㈡、本件被告向告訴人龎義倫詐得共計19,000元，為其犯罪所得
    。然被告於原審判決前，先於109年5月18日返還龎義倫3,00
    0元，又於同年5月31日返還5,000元，共計返還8,000元等情
    ，已據被告於原審供陳在卷(見原審卷第135-137頁)，並有
    被告於原審提出之台北富邦銀行各類存款歷史對帳單(見原
    審卷第37頁)附卷可參，且為龎義倫所不爭執，堪認此情屬
    實。嗣被告又在原審判決後於111年1月20日與龎義倫成立和
    解，約定由被告給付龎義倫1萬1,000元，並已當庭給付與龎
    義倫，已如前述。綜上，依前揭說明，堪認被告已實際合法
    發還其犯罪所得各8,000元、1萬1,000元，合計共1萬9,000
    元與龎義倫，被告已未保有犯罪所得，法院自無再予宣告沒
    收或追徵之必要。準此，原審判決仍依刑法第38條之1第1項
    及第3項之規定，宣告沒收本件被告之犯罪所得1萬1,000元
    ，於全部或一部不能沒收或不宜執行沒收時，追徵其價額，
    容有未洽。
據上論斷，應依刑事訴訟法第369條第1項前段、第364條、第299
條第1項前段，刑法第339條第1項、第41條第1項前段、第74條第
1項第1款，判決如主文。
本案經檢察官許友容提起公訴，檢察官曾昭愷到庭執行職務。
中　　華　　民　　國　　111 　年　　2 　　月　　24　　日
                  刑事第四庭    審判長法　官  郭玫利
                                      法　官  曾子珍
                                      法　官  陳金虎
以上正本證明與原本無異。
不得上訴。
　　　　　　　　　　　　　　　　　　　書記官  蘇文儀　　
中　　華　　民　　國　　111 　年　　2 　　月　　24　　日
附錄本案論罪科刑法條：
中華民國刑法第339條：
意圖為自己或第三人不法之所有，以詐術使人將本人或第三人之
物交付者，處5年以下有期徒刑、拘役或科或併科50萬元以下罰
金。
以前項方法得財產上不法之利益或使第三人得之者，亦同。
前二項之未遂犯罰之。